【裁判字號】    98,消債更,184
【裁判日期】    990119
【裁判案由】    更生事件
【裁判全文】
臺灣士林地方法院民事裁定           98年度消債更字第184號
聲  請  人
即  債務人  甲○○
上列當事人聲請更生事件，本院裁定如下：
    主  文
債務人甲○○自中華民國九十九年一月二十二日十七時起開始更
生程序。
命司法事務官進行本件更生程序。
    理  由
一、按債務人與金融機構協商成立者，不得聲請更生或清算，但
    因不可歸責於己之事由，致履行顯有重大困難者，不在此限
    。本條例施行前，債務人依金融主管機關協調成立之中華民
    國銀行公會會員辦理消費金融案件無擔保債務協商機制與金
    融機構成立之協商，準用前項之規定，消費者債務清理條例
    第151 條第5 項、第6 項分別定有明文。次按，債務人不能
    清償債務或有不能清償之虞，且無擔保或無優先權之債務總
    額未逾新臺幣（下同）1,200 萬元者，於法院裁定開始清算
    程序或宣告破產前，得向法院聲請更生，觀諸同條例第3 條
    、第42條第1 項規定自明。又法院開始更生程序之裁定，應
    載明其年、月、日、時，並即時發生效力。法院開始更生或
    清算程序後，得命司法事務官進行更生或清算程序，必要時
    得選任律師、會計師或其他適當之自然人或法人一人為監督
    人或管理人，復為同條例第45條第1 項、第16條所明定。
二、本件聲請意旨略以：聲請人有不能清償債務情事，前曾於民
    國95年6 月依中華民國銀行公會會員辦理消費金融案件無擔
    保債務協商機制與最大債權金融機構即日盛國際商業銀行股
    份有限公司（下稱日盛銀行）成立協商，協商條件為每月還
    款新臺幣（下同）1 萬9,442 元。惟聲請人為顧及生活所需
    及父親之醫療費用而無法兼顧協商之繳款金額，因而在繳款
    過程中有繳費不足之情況，但後續仍盡力補足，惟最大債權
    銀行仍於95年10月通知協商毀諾。故聲請人確係因不可歸責
    於己之事由，致履行協商條件顯有重大困難。且其無擔保或
    無優先權之債務總額未逾1,200 萬元，復未經法院裁定開始
    清算程序或宣告破產。為此，本院聲請更生等語。
三、經查，聲請人所主張之上開事實，業據提出全戶戶籍謄本、
    馬偕紀念醫院乙種診斷證明書、財政部臺北市國稅局95至97
    年度綜合所得稅各類所得資料清單、財政部臺北市國稅局財
    產歸屬資料清單、財團法人金融聯合徵信中心當事人綜合信
    用報告－債務清理條例前置協商專用債權人清冊、中華民國
    銀行公會會員辦理消費金融案件無擔保債務協商機制協議書
    、薪資轉帳存摺影本、薪資單影本（見本院卷第17至20、26
    至28、54至57、97、101 至103 、120 、126 至146 頁）等
    為證，核屬相符，堪認為真正。再聲請人係於96年1 月毀諾
    ，此有日盛銀行98年6 月5 日陳報狀，在卷足參，其毀諾當
    年度每月薪資約為2 萬4,668 元（以96年度綜合所得稅各類
    所得資料清單計算），扣除協商金額1 萬9,422 元後，僅餘
    5,226 元，實不敷支應其每月最低必要生活支出及父親之醫
    療費用。從而，其主張其有不可歸責於己之事由致履行協商
    條件顯有重大困難，應堪認為真實。又聲請人查無消費者債
    務清理條例第6 條第3 項、第8 條或第46條各款所定駁回更
    生聲請之事由存在，準此，聲請人聲請更生，應屬有據。揆
    諸首揭規定及說明，應予開始更生程序，並命司法事務官進
    行本件更生程序。
四、爰裁定如主文。
中    華    民    國    99    年    1     月    19    日
                  民事第二庭  法      官  蕭錫証
上為正本係照原本作成。
本件不得抗告。
中    華    民    國    99    年    1     月    19    日
                              書  記  官  羅伊安

司法院資訊處製作；財團法人民間司法改革基金會備份。
